臺灣宜蘭地方法院刑事判決　　　　　　　　94年度訴字第30號
公　訴　人　臺灣宜蘭地方法院檢察署檢察官
被　　　告　乙○○
上列被告因偽造文書等案件，經檢察官提起公訴（93年度偵字第
3757號、93年度發查偵字第113 號），經本院合議庭裁定由受命
法官獨任進行簡式審判程序，判決如下：
    主  文
乙○○連續行使偽造私文書，足以生損害於他人，處有期徒刑陸
月，如易科罰金，以參佰元折算壹日。緩刑參年。信用卡上偽造
之「Cathy Lin 」署押壹枚、簽帳單持卡人存根聯壹拾伍張及商
店存根聯上偽造之「Cathy Lin 」署押壹拾伍枚均沒收。
    事  實
一、乙○○原居於宜蘭縣礁溪鄉○○路69之15號，於民國93年6
    月3 日，為前屋主甲○○收受內裝有誠泰商業銀行股份有限
    公司（以下簡稱誠泰銀行）於甲○○前卡到期後為甲○○所
    換發卡號為0000000000000000新信用卡之信件。開拆後（妨
    害書信秘密部分未據告訴）因自己需錢孔急，竟意圖為自己
    不法之所有，易持有為所有，將前開信用卡侵占入己。並旋
    於同月5 日以電話辦理開卡，並基於意圖為自己不法所有及
    偽造文書之概括犯意，先偽簽「Cathy Lin 」用以表明係甲
    ○○之署名於信用卡上，繼於附表1 時間、地點，持該信用
    卡刷卡購物，以複寫方式同時在簽帳單持卡人存根聯、特約
    商店存根聯上分別偽簽「Cathy Lin 」，1 次偽造完成2 聯
    「Cathy Lin 」簽帳單，前後共計15次，再持交各該特約商
    店店員收執核對，以表示「Cathy Lin 」同意依據信用卡持
    卡人合約條件，按簽帳單之金額付款予發卡銀行之意思，致
    該特約商店陷於錯誤，允予簽帳消費，並交付其所購之物，
    總計消費新臺幣（下同）43,809元，足以生損害於甲○○、
    出售貨物之特約商店及發卡之誠泰銀行。復基於承前詐欺之
    概括犯意，於附表2 所示時間，將該信用卡插入附表2 所示
    自動櫃員機，連續由自動付款設備取得如附表2 所示之款項
    ，共計詐得13,000元。嗣為誠泰銀行發覺有異後，通知甲○
    ○而報警查獲。
二、案經甲○○、誠泰銀行訴由宜蘭縣警察局宜蘭分局移請臺灣
    宜蘭地方法院檢察署檢察官提起公訴。
    理  由
一、上揭犯罪事實業據被告乙○○自白不諱，核與被害人甲○○
    、誠泰銀行之指訴大致相符，並有甲○○信用卡申請書、徵
    信審核表、傳真查詢國內各類掛號郵件查單各1 件、財團法
    人信用卡處理中心EDC 帳單調閱明細表暨簽帳單存根聯13影
    本13紙、財團法人聯合信用卡處理中心預借現金交易資料調
    閱明細表3 紙、監視錄影翻拍照片2 張在卷可稽。本件事證
    明確，被告犯行洵堪認定，應予依法論科。
二、被告收取前屋主甲○○內裝有信用卡之信件後，將信用卡侵
    占入己，核係犯刑法第335 條第1 項之侵占罪。被告所簽「
    Cathy Lin 」雖非必為甲○○之英文姓名，然該信用卡既屬
    舊卡到期核發之新卡，被告在信用卡背面簽名欄所簽「Cath
    y Lin 」，應有表明為甲○○署名之意思，且自形式上觀察
    ，即足以表示信用卡之簽名者於信用卡有效期限內有權使用
    該信用卡之辨識及證明，性質上係屬刑法第210 條之私文書
    。另按信用卡簽帳單係以文字為一定之意思表示，持信用卡
    刷卡消費時，在簽帳單上簽署姓名，除表示已收受特約商店
    所交付之交易標的物或消費標的，並確認該筆消費之憑證，
    具有表示法律上權利義務關係之證明，故簽帳單性質上除與
    收據相同外，並且為信用卡發卡銀行依據此向簽帳人收款之
    憑證，為文書之1 種，並為私人製作之文書，核被告於信用
    卡背面簽名欄簽立「Cathy Lin 」，進而持信用卡至特約商
    店佯以其為持卡人，而偽簽「Cathy Lin 」之署名偽造簽帳
    單，並持交各特約商店，使各特約商店陷於錯誤，而接受其
    消費購物並交付財物或提供服務之行為，係犯刑法第216 條
    、第210 條之行使偽造私文書罪、第339 條第1 項之詐欺取
    財罪。又被告在如附表2 所示之時間、地點，擅自持甲○○
    之信用卡，在自動櫃員機連續以不正方法使自動櫃員機辨識
    系統誤為係真正持卡人，而交付如附表2 所示之金錢，核其
    所為，係犯刑法第339 條之2 以不正方法由自動付款設備取
    得他人之物罪。至於被告前揭偽造署押之行為，乃其偽造私
    文書之部分行為，又偽造私文書後復持以行使，偽造之低度
    行為為行使之高度行為所吸收，均不另論罪。被告所犯前開
    多次行使偽造私文書、詐欺取財之行為，時間緊接，犯意概
    括，所犯構成要件相同，各論以連續犯1 罪，並均加重其刑
    。所犯上開侵占罪、連續行使偽造私文書罪、連續詐欺取財
    罪及連續以不正方法由自動付款設備取得財物罪間，有方法
    目的之牽連關係，應論以牽連犯，並從重依連續行使偽造私
    文書罪處斷。爰審酌被告犯罪後，坦承犯行、被害人甲○○
    已於偵查中表明願意原諒被告等及其他一切情狀，量處如主
    文所示之刑，並諭知易科罰金之折算標準。末查被告未曾受
    有期徒刑以上刑之宣告，此有臺灣高等法院被告前案紀錄表
    在卷可參，其因一時失慮，致罹刑典，事後已坦承犯行，深
    具悔意，經此刑之宣告後，應知警惕而無再犯之虞，本院因
    認所宣告之刑以暫不執行為適當，爰予宣告緩刑3 年，用啟
    自新。
三、信用卡背面偽造之「Cathy Lin 」署押1 枚，應依刑法第21
    9 條規定宣告沒收。而被告於刷卡時所偽造「Cathy Lin 」
    名義製作之簽帳單持卡人存根聯15張，屬於被告所有並為供
    行使偽造私文書或詐欺犯罪所用之物，且無證據足以證明業
    已滅失，爰依刑法第38條第1 項第2 款規定宣告沒收。另前
    開15筆簽帳單之特約商店存根聯上偽造之「Cathy Lin 」署
    押15枚，應依刑法第219 條規定宣告沒收。又該持卡人存根
    聯既已沒收，其上偽造「Cathy Lin 」署押自無庸重複諭知
    沒收；前開簽帳單特約商店存根聯已分別交付特約商店，非
    屬被告所有，不得宣告沒收，併此敘明。
據上論斷，依刑事訴訟法273 之1 第1 項、第299 條第1 項，刑
法第56條、第216 條、第210 條、第335 條第1 項、第339 條第
1 項、第339 條之2第1 項、第55條、第41條第1 項前段、第74
條第1 款、第38條第1 項第2 款、第219 條，罰金罰鍰提高標準
條例第1 條前段、第2 條，判決如主文。
本案經檢察官陳嘉瑜到庭執行職務
中　　華　　民　　國　　94　　年　　3 　　月　　15　　日
                  刑事第四庭法  官　郭淑珍
以上正本證明與原本無異
如不服本判決，應於判決送達後10日內，向本院提出上訴狀。（
需附繕本）
                            書記官  林秀麗
中　　華　　民　　國　　94　　年　　3 　　月　　16　　日
附錄本案論罪科刑法條全文：
刑法第210條
偽造、變造私文書，足以生損害於公眾或他人者，處五年以下有
期徒刑。
刑法第216 條
行使第二百十條至第二百十五條之文書者，依偽造、變造文書或
登載不實事項或使登載不實事項之規定處斷。
刑法第335條第1項
意圖為自己或第三人不法之所有，而侵占自己持有他人之物者，
處五年以下有期徒刑、拘役或科或併科一千元以下罰金。
刑法第339條第1項
意圖為自己或第三人不法之所有，以詐術使人將本人或第三人之
物交付者，處五年以下有期徒刑、拘役或科或併科一千元以下罰
金。
刑法第339條之2第1項
意圖為自己或第三人不法之所有，以不正方法由自動付款設備取
得他人之物者，處三年以下有期徒刑、拘役或一萬元以下罰金。
附表1
┌──┬────┬───┬─────────┬───────┬────┐
│編號│日    期│ 時間 │      地點        │  特約商店    │  金額  │
│    │        │      │                  │              │(新臺   │
├──┼────┼───┼─────────┼───────┼────┤
│ 1  │93.06.07│21：54│宜蘭縣宜蘭市○○路│  幻眼牛仔    │ 2,650  │
│    │        │      │1段81號1樓        │              │        │
├──┼────┼───┼─────────┼───────┼────┤
│ 2  │93.06.08│02：25│宜蘭縣宜蘭市○○路│緣專業美容技術│ 6,995  │
│    │        │      │32 號1樓          │中心          │        │
├──┼────┼───┼─────────┼───────┼────┤
│ 3  │93.06.08│16：12│宜蘭縣羅東鎮      │臺灣大哥大羅東│ 2,747  │
│    │        │      │                  │興東店        │        │
├──┼────┼───┼─────────┼───────┼────┤
│ 4  │93.06.08│16：27│宜蘭縣羅東鎮      │震旦行羅東興東│ 8,080  │
│    │        │      │                  │店（參見附卷簽│        │
│    │        │      │                  │帳單）        │        │
├──┼────┼───┼─────────┼───────┼────┤
│ 5  │93.06.11│15：04│宜蘭縣宜蘭市○○路│文武教育用品社│ 2,240  │
│    │        │      │83號1樓           │宜蘭分社      │        │
├──┼────┼───┼─────────┼───────┼────┤
│ 6  │93.06.16│      │宜蘭縣羅東鎮○○路│多櫟吉視聽歌唱│ 1,140  │
│    │        │      │22號之2,2樓       │有限公司      │        │
├──┼────┼───┼─────────┼───────┼────┤
│ 7  │93.06.17│13：53│宜蘭縣礁溪鄉○○路│農民生鮮超市礁│  928   │
│    │        │      │2段92號           │溪店          │        │
├──┼────┼───┼─────────┼───────┼────┤
│ 8  │93.06.19│15：37│宜蘭縣宜蘭市      │臺鐵宜蘭站    │  402   │
├──┼────┼───┼─────────┼───────┼────┤
│ 9  │93.06.20│14：40│臺北市○○路○ 段86│大環淨有機食品│ 3,780  │
│    │        │      │號1樓             │專賣店        │        │
├──┼────┼───┼─────────┼───────┼────┤
│ 10 │93.06.23│20：25│宜蘭縣宜蘭市○○路│喜互惠文化中心│  974   │
│    │        │      │426號             │營業所        │        │
├──┼────┼───┼─────────┼───────┼────┤
│ 11 │93.06.23│20：38│宜蘭縣宜蘭市○○路│天弓科技      │  744   │
│    │        │      │2段168號          │              │        │
├──┼────┼───┼─────────┼───────┼────┤
│ 12 │93.06.24│15：57│宜蘭縣宜蘭市      │臺鐵宜蘭站    │  402   │
├──┼────┼───┼─────────┼───────┼────┤
│ 13 │93.06.26│21：28│宜蘭縣羅東鎮○○路│多櫟吉視聽歌唱│ 1,525  │
│    │        │      │22號之2,2樓       │有限公司      │        │
├──┼────┼───┼─────────┼───────┼────┤
│ 14 │93.06.27│14：49│臺北市○○○路○段6│新光三越站前店│ 1,600  │
│    │        │      │6號               │              │        │
├──┼────┼───┼─────────┼───────┼────┤
│ 15 │93.06.27│16：03│                  │環維股份有限公│  602   │
│    │        │      │                  │司            │        │
├──┴────┴───┴─────────┴───────┴────┤
│                                                          計：34,809│
└──────────────────────────────────┘
附表2
┌──┬────┬────┬───────────┬────┐
│編號│ 日 期  │ 時 間  │自動櫃員機地點        │  金額  │
├──┼────┼────┼───────────┼────┤
│ 1  │93.06.30│12：44  │誠泰銀行宜蘭分行（宜蘭│5,000   │
│    │        │        │縣宜蘭市○○路○ 段105 │        │
│    │        │        │號）                  │        │
├──┼────┼────┼───────────┼────┤
│ 2  │93,06.30│14：42  │同上                  │同上    │
├──┼────┼────┼───────────┼────┤
│ 3  │93.07.02│15：17  │同上                  │3,000   │
├──┴────┴────┴───────────┴────┤
│                                                計：13,000│
└─────────────────────────────┘
